【裁判字號】    88,交易,542
【裁判日期】    890725
【裁判案由】    過失傷害
【裁判全文】
臺灣板橋地方法院刑事判決                        八十八年度交易字第五四二號
    公  訴  人  臺灣板橋地方法院檢察署檢察官
    被      告  甲○○
右列被告因過失傷害案件，經檢察官提起公訴（八十八年度偵字第二一九二七號），
本院判決如左：
    主  文
甲○○因過失傷害人，處拘役參拾日，如易科罰金，以參佰元折算壹日。
    事  實
一、甲○○於民國（下同）八十八年六月四日二十二時二十分許，駕駛車牌號碼ＣＫ
    ─七三八一號自用小客車，沿台北縣永和市○○路往得和路方向行駛，而於永和
    市○○路二十七號前之禁止臨時停車處所違規臨時停車後，因其前方適有其他車
    輛亦臨時停車阻擋去路，甲○○擬將車輛駛出，而欲駛入內側車道時，本應注意
    行車起步前應顯示方向燈，注意前後左右有無障礙或車輛行人，並應讓行進中之
    車輛行人優先通行，而依當時天候晴朗、夜間有照明、市區○路○道路舖裝柏油
    、路面乾燥無缺陷、路上有停車、視距良好、無號誌、附行車分向線標記、無劃
    分快慢車道（僅有內側車道及外側車道各一道）、無標誌等情狀，並無不能注意
    之情形，竟疏於注意，貿然駛出，致其車左前車輪前、左前車燈後之部位擦撞同
    向自後駛至、由乙○○所騎乘之車號ＲＨＰ─九四三號輕型機車車頭，乙○○（
    起訴書誤繕為甲○○）因而人車倒地，受有上唇瘀傷三乘四公分、右臉頰擦傷五
    乘二公分、背瘀傷三乘四公分、左下肢擦傷六乘五公分。甲○○見狀後於其犯罪
    未發覺前，即託請不詳姓名路人向有犯罪偵查權限之警察機關報案自首，並將乙
    ○○送醫救治。
二、案經甲○○自首及乙○○訴由台北縣警察局永和分局報請台灣板橋地方法院檢察
    署檢察官偵查起訴。
    理  由
一、訊據被告甲○○固坦承於右揭時地駕車與乙○○所騎乘之機車擦撞，致乙○○受
    傷之情，惟矢口否認有何過失，辯稱：當時伊駕車駛至前開地點時，前方有不詳
    車號自用小客車停車，伊駛至該車後方始發現該車係靜止，而欲變換至內側車道
    ，伊有打左方向燈，且該處車流量大，伊等待約兩個紅綠燈的時間後，始起步變
    換車道，伊當時有注意後面已無來車，看到沒車時才變換車道，係告訴人未注意
    車前狀況而騎機車撞到伊車，伊並無過失云云。然查：（一）右揭事實，業據告
    訴人乙○○迭於警訊及偵審中指訴綦詳，其於警訊時陳稱：「我行駛車速約三十
    幾公里，當時我是騎乘輕機ＲＨＰ─九四三號靠右行駛，突然一部自小客ＣＫ─
    七三八一號左轉出來，事發突然，我來不及煞車即被撞上ＣＫ─七三八一號車之
    左前輪前、左前車頭燈後的部位，之後我就跌倒，機車如何翻覆我就不記得了」
    （見偵卷第七頁反面），並於偵查中稱：「六月四日晚上十點多，我騎車號ＲＨ
    Ｐ─九四三號機車，從永元路上往得和路方向行駛，甲○○的車與我同方向在路
    邊停車，當時他有開車燈，我搞不清楚他要路邊停進去還是要出來，我通過他旁
    邊，他車子就出來與我擦撞，當時車子很慢，車速不記得，．．．（問：撞擊位
    置何處？）我當時是從甲○○左邊，因為他車佔住慢車道（註：應為外側車道）
    ，我撞到他車左邊前面」（見偵卷第二十三頁反面至第二十四頁正面），及於本
    院陳稱：「當時被告有亮燈，但未閃燈，而且被告轉出來的速度太快，．．．被
    告的左側車頭撞到我機車車頭，被告有打亮燈，但不是方向燈，而當時被告的前
    後車都熄火停在路邊，我不知道被告的車是否要停車或是要出來」（見本院八十
    八年十二月十六日訊問筆錄）、「當時路燈沒有壞，快車道車輛行駛流暢，慢車
    道（註：應係指外側車道）則是違規停滿了車輛，被告的車是在違規停車之列，
    他車輛前後都有違規停車，（問：被告是停車在路邊或是併排停車？）是停在紅
    磚道旁，不是併排，且非上下班時間，並沒有堵車情形」（見本院八十九年四月
    十四日訊問筆錄）等語綦詳。（二）而被告於警訊時自承：「我當時是停在永元
    路二十七號前的機慢車道上（註：應係外側車道），當時車多，視線清楚，我原
    本停在永元路二十七號前，準備將自小客ＣＫ─七三八一號駛離永元路上，我當
    時在機慢車道（註：應為外側車道）上等待，並打左方向燈，等兩部機車過後，
    我即左轉要駛入快車道（註：應為內側車道），此時輕機車ＲＨＰ─九四三號從
    我左後方出現，並撞上我左前輪、左前車燈後的部位，之後他機車後輪尾至前方
    ，人則翻覆在車前輪前，．．．我駛入快車道（註：應為內側車道）的速度很慢
    ，且方向燈也打了很久，我車子沒有受損」等語（見偵卷第三頁反面至第四頁正
    面、第六頁反面），參以卷附之道路交通事故調查報告表亦載明事故當時路上有
    停放車輛，核與告訴人及被告前開警訊時所言相符，是被告於本院辯稱其駛至事
    故地點時，方發現前方車輛靜止云云，而否認其係違規臨時停車，顯係事後卸責
    之詞，無足採信。（三）依據告訴人乙○○與被告甲○○前開所述，及卷附之道
    路交通事故調查報告表、告訴人於本院所提出之現場照片三張，暨雙方車損照片
    情形（見偵卷第十二頁之修車收據及第十三頁正面照片）所示，事故現場係劃有
    紅色禁止臨時停車標線之處所，被告竟於該處所違規停車，且事故現場為內側車
    道及外側車道各一（均為快車道），雖告訴人乙○○騎乘輕型機車依據道路交通
    安全規則第九十九條第一項第一款規定應靠右行駛，然因被告違規臨時停車於外
    側車道上，致同向行駛之告訴人乙○○僅餘內側車道可資通行。按汽車駕駛人應
    注意行車起步前應顯示方向燈，注意前後左右有無障礙或車輛行人，並應讓行進
    中之車輛行人優先通行，道路交通安全規則第八十九條第五款定有明文。被告違
    規臨時停車後，於起步行駛時，因未注意後方同向行駛之告訴人，而未讓行進中
    告訴人機車優先行駛，即貿然自外側車道駛出進入內側車道，致其車左前車輪前
    、左前車燈後之部位撞擊告訴人機車車頭，其有過失已明。被告辯稱其當時已注
    意後方有無來車，確定無來車後始駛出云云，委無足取。（四）告訴人乙○○因
    而受有上唇瘀傷三乘四公分、右臉頰擦傷五乘二公分、背瘀傷三乘四公分、左下
    肢擦傷六乘五公分之傷害，亦據其提出台北市立仁愛醫院驗傷診斷書一份附卷可
    稽。（五）被告之過失行為與被害人乙○○所受傷害間復有相當因果關係。本件
    事證已明，被告過失犯行洵堪認定。
二、核被告甲○○所為，係犯刑法第二百八十四條第一項前段普通過失傷害罪。查被
    告於其犯罪未發覺前，即託請不詳姓名路人向有犯罪偵查權限之警察機關報案自
    首，表示願受裁判之意，業據被告陳明於卷，並載明於道路交通事故調查報告表
    內足憑，符合自首要件，應依刑法第六十二條前段規定，減輕其刑。爰審酌被告
    並無犯罪紀錄（見卷附之台灣高等法院檢察署刑案紀錄簡覆表），素行尚佳，其
    於本件交通事故之過失情節及程度，對告訴人所造成之損害，犯罪後自首並立即
    將告訴人送醫救治，及犯後態度等一切情狀，量處如主文所示之刑，並諭知易科
    罰金之折算標準。
據上論斷，應依刑事訴訟法第二百九十九條第一項前段，刑法第二百八十四條第一項
前段、第六十二條前段、第四十一條，罰金罰鍰提高標準條例第一條前段、第二條，
判決如主文。
本案經檢察官伍逸康到庭執行職務
中      華      民      國    八十九    年      七      月    二十五    日
                                      臺灣板橋地方法院交通法庭
                                          法  官  陳  翠  琪
右正本證明與原本無異。
如不服本判決，應於判決送達後十日內，向本院提出上訴狀。
                                          書記官  曹  秋  冬
中      華      民      國    八十九    年      七      月    二十八    日
附錄本案論罪科刑法條全文
中華民國刑法第二百八十四條
因過失傷害人者，處六月以下有期徒刑、拘役或五百元以下罰金，致重傷者，處一年
以下有期徒刑、拘役或五百元以下罰金。
從事業務之人，因業務上之過失傷害人者，處一年以下有期徒刑、拘役或一千元以下
罰金，致重傷者，處三年以下有期徒刑、拘役或二千元以下罰金。


司法院資訊處製作；財團法人民間司法改革基金會備份。
